【裁判字號】    98,消債抗,51
【裁判日期】    980402
【裁判案由】    更生事件之抗告
【裁判全文】
臺灣臺南地方法院民事裁定            98年度消債抗字第51號
抗  告  人  甲○○
上列抗告人因消費者債務清理條例事件聲請更生，對於中華民國
98年1 月20日本院97年度消債更字第952 號裁定提起抗告，本院
裁定如下：
    主  文
抗告駁回。
抗告程序費用新臺幣壹仟元由抗告人負擔。
    理  由
一、抗告意旨略以：
  (一)抗告人夫妻長期感情不睦，無法共體時艱，配偶不願協助支
    出家庭生活費用，抗告人每月收入新台幣（下同）22,000元
    ，為扶養子女及個人生活費，長期開銷支出，不得不以信用
    卡負擔費用。
  (二)抗告人配偶翁俊民雖任職儒億科技股份有限公司，但近來景
    氣衰退，訂單減少，公司已實行無薪假及減薪，且翁俊民每
    月亦有固定支出。其目前每月薪資為63,000元，需支出勞健
    保1,653 元、餐費270 元、福利金315 元、勞退自願提撥4,
    368 元、房貸23,300元、互助費15,000元、油資費4,000 元
    、卡費2,000 元、扶養父親費用3,000 元、保險費5,347 元
    、勞工紓困貸款月息300 元，翁俊民收入扣除上開支出後僅
    餘3,400元，遠低於民國97年低收入戶最低生活費每人每月
    9,82 9元，更已無力負擔扶養子女費用。
  (三)原審認為抗告人商業保險費用為非必要支出，然抗告人持續
    繳納保險費，係因聽從保險員建議，其表示負債越高保額越
    高，萬一因故身亡，保險賠償金可清償債務。因此未能接受
    債權銀行中國信託商業銀行（下稱中信銀行）提出『分171
    期、利率7%、月付9,500 元』之債務清償方案，爰提起抗告
    ，請求廢棄原裁定，准予抗告人更生之聲請等語。
二、按債務人不能清償債務或有不能清償之虞者，得依本條例所
    定更生或清算程序，清理其債務，消費者債務清理條例第3
    條定有明文。又聲請更生或清算不合程式或不備其他要件者
    ，法院應以裁定駁回之，但其情形可以補正者，法院應定期
    間先命補正，復為同條例第8條所明定。
三、抗告人於97年間曾向最大債權銀行中信銀行申請前置協商後
    ，於該協商程序中，中信銀行所提出之還款方案為『分171
    期、利率7%、月付9,500元』之債務清償方案，然因抗告人
    表示每月僅希望繳納2至3千元，故中信銀行以「未能接受顯
    足以負擔之還款方案」為由，判定協商不成立，並於97年7
    月30日出具前置協商不成立通知書予抗告人，有抗告人提供
    之協商不成立通知書及中信銀行97年11月4日之民事陳報狀
    附於原審卷可稽。
四、惟查：
  (一)抗告人主張其每月收入僅22,000元，然觀其於原審提出財產
    及收入狀況說明書，其每月支出金額即高達52,501元，抗告
    人並於原審提出油費、水電費、醫療費、利息支出、工會會
    費、健保費、牌照稅、燃料稅、教育費、褓母費等支出證明
    以資佐證其確有上開支出。且據抗告人於原審提出之金融聯
    合徵信中心債權人清冊資料顯示抗告人申請前置協商前97年
    3月至5月信用卡債務總額420,615元仍係正常繳款並無逾期
    。綜參上情，可合理推論抗告人收入情形應非僅有每月22,0
    00元，抗告人收入情形是否已據實陳報，已非無疑。
  (二)按直系血親相互間互負扶養義務，民法第1114條第1項訂有
    明文。翁俊明並非無資力負擔扶養義務之人，僅係其收入中
    相關「住」之費用即高達38,300元（房貸及互助會），抗告
    人主張翁俊明不願負擔扶養義務而反願意每月負擔「住」之
    費用38,300元，實難認為真實。況抗告人得向翁俊明請求履
    行扶養義務卻怠於為之，本院難認抗告人就此主張有不可歸
    責事由。
  (三)抗告人於原審提出之美商美國安泰人壽保險單，受益人為抗
    告人配偶翁俊民，有抗告人提出美國安泰人壽要保單1紙附
    卷可稽，此利益第三人契約若於保險事故發生時，有權受領
    保險理賠金之人亦為受益之第三人翁俊民，該理賠金屆時將
    為翁俊民個人之財產，翁俊民是否願意將理賠金作為償還抗
    告人債務之用，亦未可知。若其不同意以之代為償債用，債
    權銀行亦無權要求翁俊民必須代為清償抗告人債務。因此抗
    告人主張投保保險若於保險事故發生時可以資清償銀行債權
    一事，本院委難採認。
五、綜參上情，難認抗告人每月收入僅有22,000元，且抗告人配
    偶翁俊明亦非無能力負擔子女扶養義務，況抗告人每月支出
    52,501元中，保險費用之支出即達10,000元（參原審之財產
    及收入狀況說明書），抗告人於經濟困頓之際，應以維持最
    低基本生活所需，保險費用支出應非必要，若抗告人能將保
    險費用挪為償債用途，非不能與中信銀行達成『分171期、
    利率7%、月付9,500元』之債務清償方案。抗告人捨此不為
    ，並主張其不能清償債務云云，自不足採。
六、綜上所述，本件抗告人既無不能清償之情形，已與首揭消費
    者債務清理條例所定得聲請更生程序以清理債務之要件不符
    ，顯然其聲請更生即屬要件不備，且無從補正。從而，原裁
    定駁回其更生之聲請，理由雖與本院稍有不同，然其結論並
    無不合。抗告意旨仍指摘原裁定不當，求予廢棄另為裁定，
    為無理由，應予駁回。
七、據上論結，本件抗告為無理由，依消費者債務清理條例第15
    條，民事訴訟法第495 條之1第1項、第449條第1項、第95條
    、第78條，裁定如主文。
中    華    民    國    98    年    4     月    2     日
                  民事第三庭  審判長法  官  高榮宏
                                    法  官  林福來
                                    法  官  黃莉莉
以上正本證明與原本無異。
本裁定不得抗告。
中    華    民    國    98    年    4     月    2     日
                                    書記官  陳著振


司法院資訊處製作；財團法人民間司法改革基金會備份。
